臺灣澎湖地方法院民事判決
110年度訴字第98號
原      告  高博勇  
訴訟代理人  温寶英  
被      告  張世棟  
上列當事人間請求清償債務事件，本院於民國111年9月22日言詞
辯論終結，判決如下：
    主   文
原告之訴駁回。
訴訟費用由原告負擔。
    事實及理由
壹、程序部分：
　　按原告於判決確定前，得撤回訴之全部或一部。但被告已為
    本案之言詞辯論者，應得其同意；訴之撤回應以書狀為之。
    但於期日，得以言詞向法院或受命法官為之，民事訴訟法第
    262條第1項、第2項定有明文。本件原告於民國111年3月8日
    準備程序期日以言詞撤回對張○祥、張○澤、張○菊、高○岳、
    高○志、陳○敏、陳○慧（下稱張○祥等人）之訴（見本院卷23
    4頁），因張○祥等人尚未為本案之言詞辯論，原告撤回毋庸
    得其等之同意，即生該部分訴訟之撤回效力。
貳、實體部分：　　　　
一、原告主張：被告於85年間向原告借款新臺幣（下同）500萬
    元（下稱系爭借款），且以其所有坐落澎湖縣○○市○○段0000
    00地號土地及同段0000建號建物（下合稱系爭不動產），設
    定普通抵押權予原告，擔保系爭借款之清償，約定存續期間
    為85年4月2日至86年4月2日、清償日期為86年4月2日，並經
    登記在案（下稱系爭抵押權）。然被告屆清償期仍未還款，
    原告便與訴外人即被告之母張○○○約定於張○○○過世後，由被
    告及張○祥等人將系爭不動產之所有權移轉登記予原告以代
    清償，嗣張○○○於108年10月22日死亡，被告竟拒不清償等情
    。爰依消費借貸之法律關係，聲明：被告應給付原告500萬
    元。
二、被告則以：原告未給付借款，兩造並無借貸關係，況請求權
    因15年不行使而消滅等語，資為抗辯。並聲明：原告之訴駁
    回。
三、兩造不爭執事項：
　㈠系爭不動產原為訴外人即被告之父張○所有；張○於73年9月14
    日死亡後，系爭不動產由被告及訴外人即被告之弟張○澤繼
    承，應有部分各2分之1。
　㈡被告於82年8月25日向張○澤購買系爭不動產之應有部分2分之
    1後，取得系爭不動產所有權全部。
　㈢系爭不動產於85年4月5日設定系爭抵押權予原告，並經登記
    在案。
　㈣被告於88年間出售系爭不動產（權利範圍1/1）予張○○○，並
    於88年9月30日辦理所有權移轉登記在案。
　㈤張○○○於108年10月22日死亡，系爭不動產由被告及張○祥等人
    繼承，並於109年8月3日辦理繼承登記在案。　　
四、得心證之理由：
　㈠經查，被告於85年4月5日以其所有系爭不動產，設定系爭抵
    押權予原告以擔保系爭借款之清償等情，有系爭不動產登記
    謄本、異動索引附卷（見本院卷第81至103頁）為證，堪信
    為真實。
　㈡按請求權，因15年間不行使而消滅；消滅時效，自請求權可
    行使時起算；消滅時效，因請求、承認、起訴而中斷，民法
    第125條前段、第128條前段及第129條第1項分別定有明文。
　㈢其次，系爭借款債權約定之清償日為86年4月2日，有系爭不
    動產登記謄本在卷（見本院卷第81至91頁）可憑，堪予認定
    。則原告就系爭借款之返還請求權，其時效依民法第125條
    規定，即自原告得請求時即86年4月2日起算，迄至110年8月
    25日提起本件訴訟止（見本院卷第17頁起訴狀收文章戳），
    顯逾15年以上，其時效已消滅。是被告抗辯原告就系爭借款
    之返還請求權因已逾15年期間不行使而消滅，即屬可採。至
    原告主張：原告曾與張○○○約定於張○○○過世後，由被告將系
    爭不動產之所有權移轉登記予原告以為清償，即係與張○○○
    約定於張○○○過世後，才清償借款，故時效消滅起算點應自
    張○○○過世後起算，惟有關約定待張○○○過世後再清償借款之
    事，只是口頭上陳述，並無書面資料，而張○○○於108年10月
    22日死亡，原告就系爭借款之返還請求權尚未逾15年不行使
    （見本院卷第200、301、332頁）云云，固提出被告之弟張○
    澤之聲明書為據（見本院卷第237頁），然為被告所否認。
    查，原告主張系爭借款債權債務關係存在於兩造之間，而依
    其上開主張及所舉證據，縱然屬實，亦與被告無涉。此外，
    原告亦未另舉證證明兩造間約定系爭借款清償期延至張○○○
    過世後之事實，尚難遽認兩造間曾約定系爭借款之清償日為
    張○○○死亡後，自無從為有利於原告之認定。末者，原告並
    未舉證證明系爭借款之返還請求權時效於原告提起本件訴訟
    前已因兩造間一方之請求、承認、起訴等而中斷。從而，原
    告主張系爭借款時效尚未消滅云云，即非可採。
五、綜上所述，本件系爭借款請求權時效消滅，則原告依消費借
    貸法律關係，請求被告給付原告500萬元，為無理由，應予
    駁回。
六、本件事證已臻明確，兩造其餘攻擊防禦方法及所提證據，經
    本院審酌後，認均於判決結果不生影響，爰不逐一論敘。
七、訴訟費用負擔之依據：民事訴訟法第78條。
中　　華　　民　　國　　111 　年　　10　　月　　13　　日
                  民事庭  審判長法  官  李昭彥
　　　　　　　　　
　　　　　　　　　　　　        法　官　陳順輝
　　　　　　　　　　　　　　　　
　　　　　　　　　　　　　　　　法　官　王偉為
以上正本係照原本作成。
如不服本判決，應於收受送達後20日內向本院提出上訴狀並表明
上訴理由，如於本判決宣示後送達前提起上訴者，應於判決送達
後20日內補提上訴理由書（須附繕本）。如委任律師提起上訴者
，應一併繳納上訴審裁判費。
中　　華　　民　　國　　111 　年　　10　　月　　13　　日
                                書記官　莊心羽